臺灣桃園地方法院刑事判決　　　　　　　　　　　　　九十年度易字第二六九六號
　　公　訴　人　臺灣桃園地方法院檢察署檢察官
　　被　　　告　丙○○
　　選任辯護人　顏武男律師
右列被告因違反著作權法案件，經檢察官提起公訴（九十年度偵字第一二九四號），
本院判決如左：
    主      文
丙○○無罪。
    理      由
一、公訴意旨以：被告丙○○曾於民國八十五年間同犯著作權法案件，於同年十一月
    三十日經台灣桃園地方法院以八十五年訴字第一一五四號判處有期徒刑五月確定
    ，並於八十六年四月二十一日易科罰金執行完畢，詎竟仍不知悔改，於九十年一
    月八日夜間，在桃園市○○路、正康二街口觀光夜市，明知丁○○（業經檢察官
    不起訴處分）所販賣如附表所示之音樂光碟片及錄音帶，係屬不詳之人所非法重
    製之物不得擅自散佈，竟出於幫助販賣之故意，以每張光碟片新台幣（下同）八
    十元、每捲音樂錄音帶五十元之代價，販賣予不特定之顧客，嗣經告訴人滾石國
    際音樂股份有限公司、華納國際音樂股份有限公司、上華國際企業股份有限公司
    、福茂唱片音樂股份有限公司、科藝百代股份有限公司、博德曼股份有限公司、
    豐華唱片股份有限公司、環球國際唱片股份有限公司、艾迴股份有限公司魔岩唱
    片股份有限公司之代理人會同員警於該日二十二時三十分許，在上址查獲扣得盜
    版音樂光碟片五百九十一片、盜版音樂錄音帶四百五十一捲，因認被告丙○○係
    涉有著作權法第九十三條第三款、第八十七條第二款之以明知為侵害著作權之物
    而意圖營利而交付之方法侵害他人之著作權罪之幫助犯。
二、按犯罪事實應依證據認定之，無證據不得推定其犯罪事實，又不能證明被告犯罪
    者，應諭知無罪之判決，刑事訴訟法第一百五十四條及第三百零一條第一項分別
    定有明文。又刑事訴訟法上所謂認定事實之證據，係指足以認定被告確有犯罪行
    為之積極證據而言，該項證據自須適合於被告犯罪事實之認定，始得採為斷罪資
    料；事實之認定應憑證據，如未發現相當證據，或證據不足以證明，自不能以推
    測或擬制之方法，以為裁判之基礎。最高法院二十九年上字第三一○五號、四十
    年台字第八六號分別著有判例可資參照。另認定犯罪事實應依證據，為刑事訴訟
    法所明定，故被告否認犯罪事實所持之辯解，縱屬不能成立，仍非有積極證據足
    以證明其犯罪行為，不能遽為有罪之認定，最高法院三十年上字第一八三一號亦
    著有判例在案。
三、訊問被告丙○○固坦承於前揭時地被警查獲之事實，惟堅決否認有何幫助販賣盜
    版光碟及錄音帶之違反著作權法犯行，辯稱：伊係在夜市賣衣服，當時係因伊嫌
    丁○○所放之歌曲不好聽，蔡某乃叫伊自己挑選，並於伊自挑選時為警查獲，絕
    非整理或幫助販賣等語。經查公訴人認被告犯有前開罪名，無非以：(一)被告丙○○與丁○○二人均有多次違反著作權法前科，二人之攤位相距非遠，又丁○○所
    經營之攤位係於八十七年二月間向被告丙○○所購得等情業為被告丙○○所是認
    或主張。(二)況渠二人曾於八十七年間，在同址販售盜版錄音帶遭警查獲，雖被告
    丙○○該次因罪嫌不足受不起訴處分確定，而被告丁○○則遭起訴，經判決有期
    徒刑四月確定，嗣被告丁○○復於八十九年十月間再犯著作權法之罪，被告丙○○豈有不知之情？參以被告丙○○亦曾有販售盜版著作物遭判處徒刑確定之事實
    ，及盜版著作物自外觀即可明白辨識等情，足見被告丙○○辯稱不知被告丁○○
    所販售之物係非法重製之物不足採信，而證人即被告丁○○所為之證詞顯係回迴
    護之詞亦不足為有利被告丙○○之認定。(三)又本件經通知會同員警至現場查獲之
    證人甲○○到場詢問查獲之過程時，證人甲○○亦證稱：當時伊會同員警至現場
    時曾在旁觀查數分鐘，見被告丁○○從事銷售、另被告丙○○則在櫃台下整理光
    碟片，期間二人均有與顧客交談等語，更足認被告丙○○所辯顯係畏罪之詞不堪
    採信，為其論據。
四、然查：
  (一)被告丙○○僅於八十五年十一月三十日經本院以八十五年訴字第一一五四號判處
    有期徒刑五月，嗣於八十六年二月十一日確定，並於八十六年四月二十一日易科
    罰金執行完畢，非如公訴人所指有多次違反著作權法前科。又被告確已於八十七
    年二月十日將本件被查獲盜版音樂著作之攤位轉讓予丁○○，此有攤位讓渡契約
    書乙件附於偵查卷內（見第九十一頁）可稽，且亦為臺灣桃園地方法院檢察署檢
    察官以八十七年度偵字第七○七三號不起訴處分書所是認。且被告現確於前開觀
    光夜市○○○○○街利用店面騎樓擺設販賣童裝之攤位，並未與丁○○合夥經營
    前開販賣光碟片及錄音帶之攤位（北埔路六十七號），亦未受雇於蔡某，業據證
    人即該觀光夜市攤販代表乙○○到庭證述屬實（見本院九十一年一月八日訊問筆
    錄），則被告確已不再經營本件已轉讓予丁○○之攤位，公訴人猶以此推論被告
    仍幫助蔡某販賣盜版光碟片及錄音帶，自乏依據。
  (二)次查，被告固於八十七年七月二日經臺灣桃園地方法院檢察署檢察官以八十七年
    度偵字第七○七三號不起訴處分在案，惟係以被告攤位已於八十七年二月十日，
    以十五萬元之代價，由丁○○向其頂下，且被告於查獲時不在場為其理由，尚非
    認定被告有何受雇於丁○○或與之共同經營之事實。又丁○○前曾在尚開攤位販
    賣盜版光碟片及錄音帶被查獲二次，各因同案被起訴後，於八十七年十二月十四
    日經本院以八十七年度易字第二四五三號判處有期徒刑四月，並於八十八年二月
    八日確定；及嗣又於九十年二月二十六日經本院以八十九年訴字第一六五五號判
    處有期徒刑一年二月，嗣經上訴，而於九十年六月二十九日由台灣高等法院以九
    十年上訴字第一三三０號駁回其上訴而告確定，此有丁○○之台灣桃園地方法院
    檢察署刑案資料查註紀錄表及台灣高等法院被告全國前案紀錄表各乙件存卷可按
    。揆各該判決均未認定尚有被告丙○○與之共同經營前開攤位之事實，是縱丁○○前開被查獲之紀錄為被告丙○○所知悉，亦尚難以之論為被告本件有幫助蔡某
    販賣之依據。況證人證人丁○○亦於本院審理中證稱：他（指被告）跑到我的攤
    位聊天，說我放的歌不好聽，我就叫他自己到攤位選，後來就被抓到了等語明確
    。公訴人僅持前開丁○○之違反著作權法前案紀錄，率予推論被告丙○○明知丁○○所販售之物係非法重製之物，及丁○○之證詞顯係為迴護而設，並據以認定
    被告顯有幫助販賣之事實，自難謂合。
  (三)又證人即檢舉之偵查中告訴人代理人甲○○及查獲警員徐偉智固分別於本院審理
    中證稱：我只有當天在那裡看，看了約十分鐘，有看到被告在幫忙丁○○整理光
    碟及錄音帶，後來就請警察去查獲（以上甲○○部分）；及本件係告訴人提出告
    訴，由我們前往夜市查獲。當時丁○○是在攤位內，被告也在攤位內並且蹲在地
    上翻找ＣＤ，他的動作類似整理ＣＤ片，並且拿給丁○○一、二次，我們大概看
    了十分鐘左右，才出面抓人（以上徐偉智部分）各等語。惟渠二人亦均證稱係由
    證人丁○○將光碟片或錄音帶販售予顧客，被告丙○○僅有整理而無販賣取款之
    動作等語明確（以上甲○○部分見本院九十年一月廿二日審判筆錄，徐偉智部分
    見一月八日訊問筆錄）。按刑法上之幫助犯，須主觀上有便利正犯實行犯罪構成
    要件行為之意思，始足當之，倘無具體事證足認有此便利主觀因素存在，縱偶然
    有客觀上之助力行為，亦不能成立幫助犯。按本件始終並無何證據可證被告丙○○有基於幫助之犯意對證人丁○○違反著作權法之犯行施以加功之事實，是則自
    不能僅以各該證人所見「整理」之動作，即謂被告係在幫助證人丁○○進行違反
    著作權法犯行，甚為明顯。
  (四)末查，被告於警訊及偵查中稱：當日係幫丁○○從攤位底下拿取ＣＤ三片，只拿
    這一次等語，此與其前開所辯固有參差。且證人丁○○則於偵查初訊時稱：被告
    是來找伊聊天等語，惟嗣後蔡某於偵查中之九十年三月十三日所提調查證據狀又
    改稱因伊放台語老歌，被告嫌難聽要求放國語新歌，伊便叫被告自行進入攤位蹲
    下自己選等語，此亦與被告前開於警偵訊中所言不符。然無論被告丙○○係幫忙
    證人丁○○自攤底拿取光碟片，抑或經蔡某應允蹲下自行翻找所欲聽之光碟片，
    依社會通常觀念，均未達足以幫助證人丁○○販賣盜版音樂著作之程度。縱被告
    所辯先後不一而未能盡信，然其不負自證無罪之義務，且本件始終缺乏積極證據
    足以證明其確有公訴人所指之犯罪行為，揆之前揭判例意旨，仍不能遽為有罪之
    認定。
五、此外，本件復查無其他積極證據足資證明被告丙○○確有公訴人所指之幫助正犯
    丁○○販賣盜版光碟片及錄音帶犯行，是不能證明被告犯罪，依法應諭知其無罪
    之判決，庶免冤抑。
據上論斷，應依刑事訴訟法第三百零一條第一項，判決如主文。
本案經檢察官邱曉華到庭執行職務。
中      華      民      國      九十一      年     二     月     六     日
                                臺灣桃園地方法院刑事第五庭
                                  法      官    江  德  民
右正本證明與原本無異。
如不服本判決，應於判決送達後十日內向本院提出上訴狀( 應附繕本 )，上訴於
臺灣高等法院。
                                  書  記  官    李  劍  龍
中      華      民      國      九十一      年     二     月    十八    日
